臺灣高等法院民事判決　　　　　　　93年度重上更(二)字第97號
上　訴　人　甲○○
訴訟代理人　陳蘇
　　　　　　王聰明律師
上　訴　人　坡心商業股份有限公司
法定代理人　徐迺煥
訴訟代理人　陳福寧律師
　　　　　　詹益煥律師
上列當事人間請求清償借款事件，上訴人對於中華民國九十年八
月七日臺灣臺北地方法院八十九年度重訴字第一七二九號第一審
判決提起上訴，經最高法院第二次發回更審，本院於九十四年二
月二十二日言詞辯論終結，判決如下：
    主  文
原判決關於駁回上訴人甲○○後開第二項之訴部分及該部分假執
行之聲請，並訴訟費用（確定部分除外）之裁判均廢棄。
上訴人坡心商業股份有限公司應再給付上訴人甲○○新台幣肆仟
伍佰捌拾陸萬玖仟玖佰拾伍元及按附表所示各金額各自「利息
起算日」起均至民國八十八年十月二十二日止，暨各自九十年三
月二十三日起，均至清償日止，按年利率百分之十二計算之利息
。
上訴人坡心商業股份有限公司之上訴駁回。
第一、二審（確定部分除外）及發回前第三審訴訟費用由上訴人
坡心商業股份有限公司負擔。
本判決第二項所命給付，上訴人甲○○於提供第一商業銀行營業
部面額新台幣壹仟伍佰貳拾玖萬元可轉讓定期存單為擔保後，得
假執行；但上訴人坡心商業股份有限公司如於假執行程序實施前
，以新台幣肆仟伍佰捌拾陸萬玖仟玖佰拾伍元供擔保，得免為
假執行。
    事實及理由
一、按「公司設立登記後，有應登記之事項而不登記，或已登記
    之事項有變更而不為變更之登記者，不得以其事項對抗第三
    人」，公司法第十二條定有明文。又「主管機關之公司登記
    有公信力，公司董事長之改選雖無效，但既經主管機變更登
    記，其代表公司所簽之本票，除執票人為惡意外，對公司應
    發生效力，此為本院最近所持之見解」，最高法院七七年度
    台上字第一○○六號判決可參考。從登記之公信力言，公司
    應變更登記而不為變更登記，不得以其事項對抗第三人。上
    訴人坡心商業股份有限公司（簡稱坡心公司）之法定代理人
    依公司登記事項卡之記載為徐迺煥，有公司登記事項卡影本
    可證（見本審卷第十七頁）；又兩造對於上訴人坡心公司之
    法定代理為徐迺煥亦不爭執，揆諸前開說明，徐迺煥為上訴
    人坡心公司之法定代理人，足堪信為真實。
二、坡心公司之法定代理人林樹賢，業經該公司董事會於九十一
    年十月十一日改選徐迺煥為董事長，有該公司九十一年第八
    屆第五十三次議事錄在卷為憑，茲據徐迺煥聲請承受訴訟，
    於法並無不合，應予准許。
三、本件上訴人甲○○起訴主張：上訴人坡心公司於民國（下同
    ）八十六年十二月三十一日與上訴人甲○○訂立借貸協議書
    ，並陸續於附表所示日期向上訴人甲○○借款共計新台幣（
    下同）四千五百八十六萬九千九百三十五元，約定利息按年
    息百分之十二計算，並於台北市○○街八七號坡心市場使用
    執照核發後二個月內清償。坡心市場使用執照業於八十八年
    八月二十三日核發，惟上訴人坡心公司迄未清償。又上訴人
    坡心公司未依系爭借款協議書第三條約定，將坡心市場設定
    六千萬元之抵押權予上訴人甲○○，並依協議書第五條約定
    ，將上訴人甲○○向忠冠公司購買之二十五戶建物及車位，
    於使用執照核發後二個月內辦理所有權移轉登記予上訴人甲
    ○○，依該協議書第六條約定應給付上訴人甲○○懲罰性之
    違約金一千萬元等情。上訴聲明：(一)原判決關於駁回上訴人
    甲○○下列第二項之訴部分廢棄。(二)上訴人坡心公司應再給
    付上訴人甲○○四千五百八十六萬九千九百三十五元，及按
    附表所示各金額各自「利息起算日」起均至八十八年十月二
    十二日止，及各自九十年三月二十三日起均至清償日止，按
    年息百分之十二計算之利息。答辯聲明：上訴駁回。（甲○
    ○請求坡心公司給付一千萬元違約金，其中五百萬元本息部
    分，本院前審維持第一審所為甲○○敗訴之判決，駁回其上
    訴，甲○○未提起第三審上訴，該部分業已確定）。
四、上訴人坡心公司則以：兩造約定上訴人坡心公司得將坡心市
    場二樓出租予上訴人甲○○，以替代清償系爭借款債務。上
    訴人坡心公司業於八十九年十二月二十一日及九十年三月二
    十三日先後提出坡心市場二樓，通知上訴人甲○○訂立租約
    ，上訴人甲○○不得再請求上訴人坡心公司以現金清償系爭
    借款等語，資為抗辯。上訴聲明：(一)原審判決不利於上訴人
    坡心公司部分廢棄。(二)前開廢棄部分，駁回上訴人甲○○在
    第一審之訴。(三)如為不利於上訴人坡心公司之判決請准供擔
    保宣告免為假執行。答辯聲明：上訴駁回。
五、查兩造於八十六年十二月三十一日簽訂系爭協議書，及坡心
    公司先後於八十九年十二月二十一日及九十年三月二十三日
    通知甲○○簽訂租賃契約等情，有協議書、存證信函及通知
    函可稽（見原審卷第八、七十至七十四頁），並為兩造所不
    爭執，自堪信為真實。本件所應審究者為：(一)系爭協議書第
    二條是否屬任意之債之約定？如是，何方有代替權？坡心公
    司可否行使代替權而以坡心市場二樓之出租代替清償借款本
    息之原定給付？(二)如坡心公司有代替權時，坡心公司所提出
    之代替給付是否合於所約定使用、收益之狀況？(三)本件原定
    清償本息之債是否屬不確定期限之債務，坡心公司是否於受
    催告後始負給付遲延之責？(四)坡心公司是否因違反系爭協議
    條款，而須依該協議第六條約定給付違約金？原審酌減違約
    金之數額是否適當？坡心公司主張抵銷是否有理？茲論述如
    後：
六、本件借貸金錢之清償給付，屬任意之債，坡心公司無代替權
    ：
(一)、按選擇之債，謂於數宗給付中，得選擇其一以為給付之債；
    任意之債，謂債務人或債權人得以他種給付代替原定給付之
    債。選擇之債，在特定前，數宗給付處於同等地位以待選擇
    ，非予特定，債務人不能為給付，債權人亦不能請求特定之
    給付。任意之債，其給付物為特定，代替給付僅居於補充地
    位而已，故債務人有代替權時，債權人只得請求原定之給付
    ，債務人則得以他給付代替之；債權人有代替權時，債務人
    應為原定之給付，債權人得請求他給付以代替之。選擇權之
    行使，以意思表示為之，即生效力。代替權之行使，則為要
    物行為，代替之意思雖已表示，若未同時提出代替物，其債
    之標的仍為原定給付 (最高法院七十八年台上字第一七五三
    號判例參照)。查系爭協議書第二條約定：「『甲方（即坡
    心公司）同意』於坡心市場使用執照核發後二個月內向金融
    機構貸款清償右揭（第一條）借貸及利息，『屆期未清償』
    ，則『願』以坡心市場二樓每坪每月以一千二百元租予乙方
    （即甲○○），五千萬元之借貸及利息抵算成租金」，而坡
    心市場使用執照係於八十八年八月二十三日核發，有使用執
    照申請書可證，且為兩造所不爭執。按「於一定期日或期間
    內，應為意思表示或給付者，其期日或其期間之末日，為星
    期日、紀念日或其他休息日時，以其休息日之次日代之」，
    民法第一百二十二條定有明文。八十八年十月二十三日為二
    個月之末日，因該日係星期六，為隔週休二日之休息日，依
    民法第一百二十二條規定應順延至同年十月二十五日（星期
    一）為上開借貸期限之末日。準此，上開協議書第二條之文
    義解釋，應解為坡心公司自八十八年十月二十五日內，應即
    以現金一次清償系爭借款本金及利息，如未能履行上開給付
    方式，則坡心公司『願』以每坪每月一千二百元租金，出租
    坡心市場二樓予甲○○，而以租金扣抵本金及利息之方式，
    代替原定給付，故甲○○為代替給付之權利人；坡心公司為
    代替給付之義務人，上開協議係賦予甲○○得請求他種給付
    代替原定給付之權利，屬於任意之債之約定，並非選擇之債
    ，足堪信為真實。坡心公司主張：坡心市場使用執照之核發
    係契約之「停止條件」而非「期限」云云。按民法所謂條件
    ，係當事人以將來客觀上不確定事實之成就或不成就，決定
    法律行為效力之發生或消滅之一種附款，故使法律行為效力
    發生或消滅，為附條件法律行為之本質。倘當事人非以法律
    行為效力之發生，而僅以其履行繫於不確定之事實者，雖亦
    屬約款之一種，然此約款並非條件，應解釋為於其事實發生
    時，為權利行使期限之屆至（最高法院八十七年年度台上字
    第一二九號、八十八年度台上字第一四五一號判決參照）。
    查系爭協議書第二條約定：「甲方（即坡心公司）同意於坡
    心市場使用執照核發後二個月內向金融機構貸款清償右揭（
    第一條）借貸及利息」等語，係有關清償期之約定，並非借
    貸契約效力之停止條件，僅係清償期之期限，故坡心公司之
    主張，並不可採。
(二)、茲應進而審究者，該任意之債，究竟債權人甲○○有代替權
    ？抑或債務人坡心公司有代替權？爰析述如下：
(1)、按解釋釋當事人之契約，應於文義上及論理上詳為探求，並
    斟酌立約當時之情形，以期不失立約人之真意 (最高法院四
    十二年台上字第二四七號判決參照）。查兩造於八十六年十
    二月三十一日所立借貸協議書第二條前段約定：「甲方（即
    坡心公司）同意於坡心市場使用執照核發後二個月內，向金
    融機構貸款清償右揭借貸及利息」，係就有關借款金錢本息
    清償期之約定；同條後段約定：「（坡心公司）屆期未清償
    ，則『願』以坡心市場二樓每坪每月以新台幣一二○○元租
    予乙方（即甲○○），五千萬之借貸及利息抵算成租金」
    等文句，從文義解釋，坡心公司屆期如未清償借款金錢之本
    息時，坡心公司負有義務，願以其他方法清償。換言之，該
    約定係坡心公司之義務；甲○○之權利，故甲○○有代替權
    ，其得請求債務人坡心公司為原定之給付；亦得請求坡心公
    司成立租賃契約，並以債權抵充租金。
(2)、甲○○於八十六年十二月三十一日與坡心簽訂系爭借貸協議
    書時，已向訴外人忠冠公司購置坡心市場B棟三至八樓共二
    十戶；D棟三樓四戶、一樓編號三十七之店面及地下二樓停
    車位編號4.13.14.17.18.共十六個停車
    位，此觀系爭借貸協議書第五條約定，坡心公司應於使用執
    照核發後二個月內將上開建物及車位辦理所有權移轉登記予
    甲○○即明（因上開建物及車位均以坡心公司為起造人，忠
    冠公司非原始登記名義人，故有此約定），且為兩造所不爭
    執。易言之，協議書簽訂時，甲○○已擁有坡心市場二十五
    戶建物及十六個停車位所有權，衡情度理實無再支付五千萬
    元向坡心公司承租坡心市場二樓廣大面積之必要。綜觀訂立
    借貸協議書時之客觀情況及協議書第二條後段之明文記載，
    應係甲○○恐借款血本無歸，要求坡心公司加強借款之保障
    ，而非增加甲○○之負擔，故甲○○仍有拒絕之權利，否則
    不啻鼓勵坡心公司不履行第二條前段「使用執照核發後二個
    月內向金融機構貸款清償借款」之約定，與本件「借貸契約
    」之本意（借錢還錢）不符，而非立約人當事人之真意。
(3)、坡心公司於八十八年十月二十五日借貸期限屆滿後，曾於八
    十九年十二月二十日以北市心欣字第００五五號函通知甲○
    ○，其函文尚記載「依約本公司『應』提供二樓租與台端，
    為特通知，希台端速前來洽談簽訂契約為禱，若 (台端)無
    意承租二樓，亦請惠復。」，有該函影本可證（見本審更一
    卷第二十一頁），亦足以佐證坡心公司承認有此義務，甲○
    ○有代替權，得選擇不訂立租賃契約，而不受坡心公司「以
    他種給付代替原定給付」之拘束。
(4)、綜上所述，兩造所簽訂之借貸協議書第二條之約定，無論依
    契約文義、立約人之真意、客觀環境，均應認坡心公司並無
    代替權，甲○○如不同意以坡心市場之租金抵償借款及利息
    ，則坡心公司仍應為原定之給付，而原定之給付，其清償期
    為八十八年十月二十五日，已如前述，屬有確定之期限，無
    庸依民法第二百二十九條第二項行使催告，坡心公司自八十
    八年十月二十六日起即應負遲延責任。兩造對於借款日期、
    金額、內容、利息起算日如附表所示並不爭執，足堪信為真
    實（見本審卷第一三○頁）。故甲○○請求坡心公司應給付
    本金四千五百八十六萬九千九百三十五元及如附表所示各金
    額自各利息起算日起至清償日止，按約定之利率年息百分之
    十二計算之利息，應屬正當。
七、綜上說明，兩造所簽訂之借貸協議書第二條之約定，無論依
    契約文義或立約人之真意，或客觀環境，均應認坡心公司並
    無代替權，甲○○如不同意以坡心市場之租金抵償借款及利
    息，則坡心公司仍應為原定之給付。按給付有確定期限者，
    債務人自期限屆滿時起，負遲延責任；遲延之債務，以支付
    金錢為標的者，債權人得請求依法定利率計算之遲延利息，
    但約定利率較高者，仍從其約定利率，民法第二百二十九條
    第一項、第二百三十三條第一項定有明文。從而，甲○○請
    求坡心公司給付本金四千五百八十六萬九千九百三十五元及
    如附表所示各金額自各利息起算日起至清償日止，按約定之
    利率年息百分之十二計算之利息，洵屬正當，應予准許。原
    審命坡心公司給付自八十八年十月二十三日起至九十年三月
    二十二日止按年息百分之十二計算之利息部分，核無不合。
    至甲○○其餘請求給付如附表所示之本息及其餘利息部分，
    原審失察，遽為甲○○敗訴判決，自屬可議。
八、甲○○主張：坡心公司違約未履行系爭協議書第三條、第五
    條所定義務，應依約給付一千萬元違約金等語 (甲○○請求
    坡心公司給付一千萬元違約金，其中五百萬元本息部分，原
    審維持第一審所為甲○○敗訴之判決，駁回其上訴，甲○○
    未提起第三審上訴，該部分業已確定）。坡心公司則以：伊
    未履行，為不可歸責於坡心公司，且各該約定有無效情形，
    又甲○○拒絕訂立租約，同屬違約，伊亦得以違約金主張抵
    銷云云置辯。查：
(一)、系爭協議書第三條約定：坡心公司於坡心市場申請第一次建
    物保存登記時，應併件將二樓設定六千萬元之抵押權予甲○
    ○，坡心公司於清償債務後，或兩造簽訂二樓之租賃契約後
    ，甲○○應即塗銷抵押權。經查：坡心公司自認未設定抵押
    權予甲○○等語，惟抗辯：上開二樓房屋遭台北市政府限制
    登記，內容為「本棟建物市場使用部分係屬都市計劃公共設
    施建物，非經台北市政府核准不得買賣或移轉」，同理亦不
    得設定抵押權，故原約定應屬無效等語，然經原審向台北市
    大安地政事務所函詢坡心市場二樓可否設定抵押權，經該所
    以九十年四月二十四日北市大地一字第九０六０五０六三０
    ０號函覆：建物所有權人以該建物設定抵押權予第三人，尚
    無需台北市政府核准等語，有該函可證（見原審卷第一九九
    、二００頁）。故坡心公司抗辯未辦理抵押權登記，係台北
    市政府禁止之故，非可歸責坡心公司云云，自不可採，而坡
    心公司無正當理由拒絕辦理抵押權登記，顯然違反協議書第
    三條之約定，應負違約責任，其理至明。
(二)、系爭協議書第五條復約定：甲○○向忠冠公司購置坡心市場
    Ｂ棟三至八樓共二十戶，Ｄ棟三樓四戶，一樓編號37之店面
    ，及地下二樓停車位編號04、13、14、17、18、27、53至62
    共計十六個車位，坡心公司（即起造人）應於使用執照下來
    二個月內，直接辦理產權移轉予甲○○。甲○○切結其確曾
    向忠冠公司開發承購上揭房屋及車位，否則應自負法律責任
    。坡心公司雖辯稱：該條之約定違反土地登記規則，應屬無
    效，且上開約定不明確，伊不必負責，亦無違約可言。惟查
    ：
(1)、坡心公司為上開建物之起造人，依土地登記規則第二節第二
    款、第三節等規定，應以其名義辦理建物所有權第一次登記
    後，始能辦理所有權移轉登記予甲○○。又查該條約定載明
    「直接辦理產權移轉」予甲○○，與系爭協議書第三條約定
    「申請第一次建物保存登記」顯然不同，應解為兩造係約定
    「坡心公司應辦理建物所有權移轉登記予甲○○」，而非逕
    以甲○○名義辦理所有權第一次登記，如以甲○○名義辦理
    所有權第一次登記即無「移轉」問題，與約定之明文不符。
    至於坡心公司「應於使用執照下來二個月內，直接辦理產權
    移轉」予甲○○，係約定坡心公司履行移轉登記義務之期限
    ，及由坡心公司「直接移轉」所有權予甲○○，不必由坡心
    公司辦妥所有權第一次登記後，先移轉所有權與第三人（忠
    冠公司），再由第三人移轉給甲○○。坡心公司主張：兩造
    約定坡心公司不必辦理建物所有權第一次登記，直接申請辦
    理所有權移轉登記予甲○○，該約定違反土地登記規則而無
    效云云，係曲解「直接」二字，並忽略「移轉」兩字，自不
    足採。
(2)、系爭協議書第五條後段係甲○○對坡心公司保證其與忠冠公
    司間之買賣契約存在，並承諾如忠冠公司對坡心公司將不動
    產所有權移轉予甲○○，主張任何法律責任時，甲○○願承
    擔全部之責任。非謂甲○○應切結並證明與忠冠公司之買賣
    關係存在，坡心公司始須履行移轉所有權登記予甲○○之義
    務，由該協議用語，即足明瞭。坡心公司主張：上開Ｂ棟三
    至八樓共二十戶，Ｄ棟三樓四戶，分別指台北市○○街八五
    號三樓、三樓之一、四樓、四樓之一、五樓、五樓之一、六
    樓、六樓之一、七樓、八樓、八七號三樓、三樓之一、四樓
    、四樓之一、五樓、五樓之一、六樓、六樓之一、七樓、七
    樓之一、通化街五十七巷十號五樓、五樓之一、五樓之二等
    建物等語，核與甲○○所提出其與忠冠公司間之房屋預定買
    賣契約相符，顯見上開約定並無標的不明確情形。
(3)、綜上所述，坡心公司之抗辯並不可採，坡心公司未依約於使
    用執照下來二個月內，直接辦理產權移轉予甲○○，自屬違
    反協議書第五條之約定，從而，甲○○主張坡心公司債務不
    履行，應給付違約金，亦無不合。
(三)、按系爭協議書第六條約定：以上約定條約，雙方均應誠心遵
    守，如有一方違約，應給付他方一千萬元，作為懲罰性違約
    金。故本件違約金之性質為懲罰性違約金，而非賠償總額預
    定性之違約金甚明。次按約定之違約金額過高者，法院得減
    至相當之數額，民法第二百五十二條定有明文。又按違約金
    之約定是否過高，應依違約金係屬於懲罰之性質或屬於損害
    賠償約定之性質而有不同。若屬前者，應依一般客觀事實、
    社會經濟狀況及當事人所受損害情形，以為酌定標準；若為
    後者，則應依當事人實際上所受損失為標準，酌予核減（最
    高法院八十七年度台上字第二五六三號判決參照）。本院斟
    酌本件借款金額為四千五百八十六萬九千九百三十五元，坡
    心公司於借款期限屆至後，逾期多年（自八十八年十月二十
    六日起負遲延責任）不履行清償借款義務，致甲○○之資金
    不能活用，至少受有利息之損失（目前臺灣銀行牌告一年期
    定期存款固定利率為年息百分之一點六二）；且坡心公司迄
    今未將甲○○所購買之建物二十五戶及十六個車位辦理移轉
    登記，致甲○○無法使用、收益，損害不輕；及目前房地產
    景氣逐漸活絡，不動產之利用價值高等情，認甲○○請求給
    付違約金在五百萬元範圍內為適當。從而甲○○請求坡心公
    司給付五百萬元，及自起訴狀繕本送達翌日（八十九年九月
    二十六日）起至清償日止，按年息百分之五計算之法定遲延
    利息，為屬正當，應予准許。超過部分之請求尚非正當，不
    應准許。至坡心公司主張其兩度行使代替權通知甲○○訂立
    租約，甲○○違約拒簽租約不受領租賃物，伊得以上開違約
    金與之相互抵銷乙節，因坡心公司不得行使代替權，仍應為
    原定之給付，甲○○並無違約情事，已如前述，其抵銷之主
    張，顯不足採，併予敘明。
九、綜上所述，坡心公司上訴意旨指摘原判決命其給付自八十八
    年十月二十三日起至九十年三月二十二日止之利息，暨命其
    給付違約金五百萬元本息部分不當，聲明廢棄改判，為無理
    由，應駁回其上訴（八十八年十月二十三日、二十四日、二
    十五日，坡心公司應給付之利息為約定利息，原判決誤為遲
    延利息，然結論並無二致，此部分仍應應予維持）。又甲○
    ○上訴意旨請求坡心公司返還如附表所示借款合計四千五百
    八十六萬九千九百三十五元及加計自附表利息起算日起至八
    十八年十月二十二日止按年息百分之十二計算之約定利息，
    另加計自九十年三月二十三日起至清償日止按年息百分之十
    二計算之遲延利息部分，為有理由，原審失察，遽為其敗訴
    判決，自有可議，爰予廢棄改判如主文第二項所示。上開廢
    棄改判命坡心公司給付部分（主文第二項），兩造陳明願供
    擔保，請准分別宣告准、免假執行，核無不合，爰分別酌定
    相當擔保金額或擔保物，予以准許。
十、本件事證已臻明確，兩造其餘攻擊、防禦方法及所舉證據，
    經本院斟酌後對判決結果不生影響，故不再一一論述，併予
    敘明。
十一、據上論結，本件甲○○之上訴為有理由，坡心公司之上訴
      為無理由，依民事訴訟法第四百五十條、第四百四十九條
      第一項、第二項、第七十八條、第四百六十三條、第三百
      九十條第二項、第三百九十二條，判決如主文。
中　　華　　民　　國　　94　　年　　3　　月　　8 　　日
                  民事第五庭審判長法　官　林丁寶
　　　　　　　　　　　      　　　法　官  高鳳仙
　　　　　　　　　　　      　　　法　官  林恩山
~FO
附表：
┌──┬───────────┬───────────────┬───┬──────────┬──┐
│編號│　借 　款 　時 　間 　│　　　金　　　　　　　額　　　│內　容│ 利　息　起　算　日 │備註│
├──┼───────────┼───────────────┼───┼──────────┼──┤
│ 一 │八十六年十二月三十一日│壹仟陸佰肆拾萬陸仟柒佰玖拾元│地租　│八十七年一月一日　　│　　│
├──┼───────────┼───────────────┼───┼──────────┼──┤
│ 二 │八十七年一月三日　　　│壹仟伍佰萬元　　　　　　　　　│工程款│八十七年一月四日　　│　　│
├──┼───────────┼───────────────┼───┼──────────┼──┤
│ 三 │八十七年一月十五日　　│肆佰萬元　　　　　　　　　　　│工程款│八十七年一月十六日　│　　│
├──┼───────────┼───────────────┼───┼──────────┼──┤
│ 四 │八十七年一月二十三日  │肆拾捌萬柒仟柒佰壹拾肆元      │地租　│八十七年一月二十四日│　　│
├──┼───────────┼───────────────┼───┼──────────┼──┤
│ 五 │八十七年二月五日　　　│佰萬元　　　　　　　　　　　│工程款│八十七年二月六日　  │　　│
│    │                      │                              │      │　                  │    │
├──┼───────────┼───────────────┼───┼──────────┼──┤
│ 六 │八十七年二月十五日　　│佰萬元　　　　　　　　　　　│工程款│八十七年二月十六日　│　　│
├──┼───────────┼───────────────┼───┼──────────┼──┤
│ 七 │八十七年二月二十四日　│肆拾捌萬柒仟柒佰壹拾肆元　　　│地租　│八十七年二月二十五日│　　│
├──┼───────────┼───────────────┼───┼──────────┼──┤
│ 八 │八十七年三月五日　　　│佰萬元　　　　　　　　　　　│工程款│八十七年三月六日　　│　　│
├──┼───────────┼───────────────┼───┼──────────┼──┤
│ 九 │八十七年三月二十三日　│肆拾捌萬柒仟柒佰壹拾肆元　　　│地租　│八十七年三月二十四日│　　│
└──┴───────────┴───────────────┴───┴──────────┴──┘
正本係照原本作成。
如不服本判決，應於收受送達後二十日內向本院提出上訴書狀，
其未表明上訴理由者，應於提出上訴後二十日內向本院補提理由
書狀（均須按他造當事人之人數附繕本）上訴時應提出委任律師
或具有律師資格之人之委任狀；委任有律師資格者，另應附具律
師資格證書及釋明委任人與受任人有民事訴訟法第四百六十六條
之一第一項但書或第二項（詳附註）所定關係之釋明文書影本。
中　　華　　民　　國　　94　　年　　3 　　月　　9 　　日
　　　　　　　　　　　　　　　　　書記官　周淑靜
附註：
民事訴訟法第四百六十六條之一（第一項、第二項）：
對於第二審判決上訴，上訴人應委任律師為訴訟代理人。但上訴
人或其他法定代理人具有律師資格者，不在此限。
上訴人之配偶、三親等內之血親、二親等內之姻親，或上訴人為
法人、中央或地方機關時，其所屬專任人員具有律師資格並經法
院認為適當者，亦得為第三審訴訟代理人。
